臺灣高等法院臺南分院民事裁定　100年度抗字第26號
抗 告 人　吳鴻祺
上列抗告人因與相對人王陳仙槎等間拆屋還地等事件，對於中華
民國九十九年十一月十二日臺灣臺南地方法院核定訴訟標的價額
之裁定（九十九年度重訴字第一０九號），提起抗告，本院裁定
如下：
      主      文
原裁定關於核定上訴利益之訴訟標的價額超過新台幣肆佰捌拾
萬壹仟柒佰伍拾元部分廢棄。
      理      由
一、抗告意旨略以：伊並未使用相對人所有土地之全部面積，相
    對人以全部土地面積計算不當得利金額，原法院並命伊於裁
    定送達五日內繳納裁判費，顯有違誤，為此提起本件抗告，
    求為廢棄原裁定等語。
二、按對於法院就訴訟標的價額之核定，得為抗告，民事訴訟法
    第七十七條之一第四項定有明文；本件抗告人就原審法院核
    定上訴利益之訴訟標的價額聲明不服，提起本件抗告，揆諸
    首開說明，於程序上並無不合，先予敘明。
三、再按法院核定上訴人之上訴利益時，以上訴時之交易價額為
    準；無交易價額者，以上訴人就訴訟標的所有之利益為準，
    此參民事訴訟法第四百六十六條第四項準用同法第七十七條
    之一第二項規定自明。至於以一訴附帶請求其孳息、損害賠
    償、違約金或費用者，不併算其價額，民事訴訟法第七十七
    條之二第二項定有明文。土地所有權人，依民法第七百六十
    七條所有物返還請求權請求被告拆除房屋返還土地，其訴訟
    標的之價額，應以土地起訴時之交易價額為準。其並依同法
    第一百七十九條附帶請求給付相當於租金之不當得利部分，
    依上開法條規定，不併算其價額（最高法院九十六年度第四
    次民事庭會議決議參照）。
四、查，相對人王陳仙槎等三人以抗告人為對造，於原審起訴請
    求抗告人拆屋還地，並附帶請求給付相當於租金之不當得利
    ，經原審法院於民國九十九年十月二十八日判決：「抗告人
    應將坐落臺南市○區○○段五三四地號土地上如原判決附圖
    （下稱附圖）所示編號Ａ部分、面積五二．二六平方公尺及
    同段五三五地號土地上如附圖所示Ｂ部分、面積十．四九平
    方公尺之地上物拆除，並將上開土地交還相對人等。」（主
    文第一項）、「抗告人應依序分別給付相對人王陳先槎新台
    幣（下同）三萬一千九百五十九元、相對人王克雄六萬七千
    一百五十七元、相對人王克紹一萬五千九百八十元，及均自
    九十九年六月四日起至清償日止，按週年利率百分之五計算
    之利息。」（主文第二項）、「抗告人應自九十九年六月四
    日起至拆除第一項地上物並返還土地之日止，按月依序分別
    給付相對人王陳先槎五百二十九元、相對人王克雄六千零八
    十八元、相對人王克紹二百六十五元。」（主文第三項）；
    抗告人聲明不服提起第二審上訴。次查，計算抗告人之上訴
    利益有三，就抗告人不服原判決主文第一項拆屋還地部分，
    其上訴利益之訴訟標的因無交易價額，依上開說明，計算其
    上訴利益時，應以上訴人就訴訟標的所有之利益為準；亦即
    應參照上揭土地於起訴時之公告現值每平方公尺七萬七千元
    （參見原審法院補字卷第八頁、第九頁），再佐以上訴人應
    拆除Ａ、Ｂ土地面積為六二．七五平方公尺而計算之。至就
    抗告人不服原判決主文第二、三項相當於租金之不當得利部
    分，屬於相對人對於抗告人附帶請求之損害賠償，依上開說
    明，不併算為抗告人之上訴利益。綜此，本件上訴人提起第
    二審上訴，其上訴利益為四百八十三萬一千七百五十元（計
    算式:62.75㎡×77,000元/㎡＝4,831,750元）。
五、綜上所述，原審法院核定抗告人之上訴利益價額為五百二十
    萬一千一百六十七元，並據此裁定抗告人應繳納之上訴裁判
    費為七萬八千八百六十八元，及命抗告人於五日內補繳，均
    有未洽；抗告意旨執此指摘原裁定不當，求為廢棄原裁定者
    ，關於原裁定核定上訴利益之價額，其中超過四百八十三萬
    一千七百五十元部分，核無不合，應由本院就原裁定關於該
    部分所為之核定予以廢棄。至就原裁定另命抗告人補繳上訴
    裁判費部分，屬於訴訟程序進行中所為之裁定，依民事訴訟
    法第四百八十三條規定，固不得為抗告，惟原裁定關於本件
    上訴利益之價額，其中超過四百八十三萬一千七百五十元部
    分所為之核定既經廢棄，原審法院就該部分所命補繳裁判費
    之裁定因之失所依據，併此敘明。
六、據上論結，本件抗告為有理由。依民事訴訟法第四百九十二
    條，裁定如主文。
中    華    民    國    100    年    2    月    16    日
                  民事第二庭    審判長法  官  陳  光  秀
                                      法  官  曾  平  杉
                                      法  官  李  文  賢
上為正本係照原本作成。
本裁定除以適用法規顯有錯誤為理由外，不得再抗告。如提再抗
告，應於收受送達後十日內向本院提出再抗告狀（須附繕本），
並繳納再抗告費新台幣一千元。
提起再抗告應委任律師或具有律師資格之人之委任狀；委任有律
師資格者，另應附具律師資格證書及釋明委任人與受任人有民事
訴訟法第466條之1第1項但書或第2項所定關係之釋明文書影本。
中    華    民    國    100    年    2    月    16    日
                                      書記官  呂  嘉  文
【附註】
民事訴訟法第495條之1第2項準用同法第466條之1第1、2項規定
：
(1)對於第二審判決上訴，上訴人應委任律師為訴訟代理人。但上
  訴人或其法定代理人具有律師資格者，不在此限。
(2)上訴人之配偶、三親等內之血親、二親等內之姻親，或上訴人
  為法人、中央或地方機關時，其所屬專任人員具有律師資格並
  經法院認為適當者，亦得為第三審訴訟代理人。
民事訴訟法第466條之2第1項：
  上訴人無資力委任訴訟代理人者，得依訴訟救助之規定，聲請
  第三審法院為之選任律師為其訴訟代理人。